【裁判字號】    90,上易,22
【裁判日期】    891114
【裁判案由】    偽造文書
【裁判全文】
臺灣高等法院臺中分院刑事判決                        九十年度上易字第二二號
    上  訴  人
    即  被  告  丙○○
右上訴人，因被告偽造文書案件，不服臺灣臺中地方法院八十九年度易字第三四八五
號，中華民國八十九年十一月十四日第一審判決（起訴案號：臺灣臺中地方法院檢察
署八十九年度偵字第一四０四五號、第一五二二八號），提起上訴，本院判決如左：
    主  文
原判決撤銷。
丙○○偽造署押，足以生損害於公眾及他人，累犯，處有期徒刑伍月，如易科罰金，
以參佰元折算壹日。
內政部警政署國道公路警察局第三警察隊，民國八十九年六月二十五日凌晨零時十分
之偵詢（調查）筆錄上，偽造之「甲○○」署押肆枚，均沒收。
    事  實
一、丙○○素行不佳，曾有多次因違反麻醉藥品管理條例與毒品危害防制條例，經法
    院判處有期徒刑之記錄，最近一次為因施用毒品案件，經臺灣臺中地方法院判處
    有期徒刑五月並確定，甫於民國（下同）八十九年二月一日執行完畢，仍不知悔
    改。民國八十九年六月二十四日二十三時三十五分許，丙○○駕駛Ｘ九－九一六
    ○號自用小客車，搭載蔡幸丁與賴宗毅二人，行經彰化縣境之國道一號中山高速
    公路員林收費站南向處時，因遭警攔車臨檢查獲車內乘客蔡幸丁持有毒品海洛因
    與安非他命，而經警將丙○○等人留置偵訊。丙○○竟於翌日之凌晨零時十分許
    之警訊中冒用友人「甲○○」之名應訊，並於內政部警政署國道公路警察局第三
    警察隊八十九年六月二十五日凌晨零時十分之偵詢（調查）筆錄之「偵查人員告
    知受詢問人」欄、夜間拒絕接受詢問之時間標示處、願意接受詢問處及筆錄末行
    受詢問人簽名欄，各偽簽「甲○○」之署押一枚，接續四次偽造「甲○○」之署
    押於該偵詢筆錄中，足生犯罪偵查正確性之損害於警察機關及檢察官，亦足生受
    刑事訴追之損害於甲○○。
二、案經內政部警政署國道公路警察局第三警察隊報請臺灣臺中地方法院檢察署檢察
    官，及由臺灣台南地方法院檢察署檢察官自動檢舉後再報請臺灣高等法院檢察署
    檢察長核轉臺灣臺中地方法院檢察署檢察官偵查起訴。
    理  由
一、右揭事實，迭據上訴人即被告（下稱被告）丙○○，於警訊及偵查、審理中坦承
    不諱，核與被害人甲○○於偵查中所述情節相符（參見台灣台南地方法院檢察署
    八十九年度毒偵字第一八五八號八十九年七月二十日上午訊問筆錄），復有被告
    偽造「甲○○」署押之偵詢（調查）筆錄一份附卷可參。又經檢察官將被告丙○
    ○於該次警訊中所捺存之指紋，送請內政部警政署刑事警察局鑑定，經該局鑑定
    結果，被告確實於警訊中偽造甲○○署押，此有內政部警政署刑事警察局八十九
    年八月七日刑紋字第一○一○三○號函附卷可參（參見同上台灣台南地方法院檢
    察署偵查卷），被告之自白核與事實相符，自堪採信，是被告於警察機關偵查犯
    罪時，偽造他人署押應訊，自足生損害於警察機關及檢察官對於犯罪偵查之正確
    性，亦足生損害於甲○○，從而本件被告偽造署押之犯罪事證明確，被告之犯行
    堪以認定。
二、核被告所為，係犯刑法第二百十七條第一項之偽造署押罪。被告以同一犯意接續
    而為，核係接續犯，應以一罪論。又被告曾因施用毒品案件，經原審判處有期徒
    刑五月並確定，甫於八十九年二月一日執行完畢，有台灣台中地方法院檢察署刑
    案資料查註記錄表在卷可考，其於有期徒刑執行完畢五年內再犯本件有期徒刑以
    上之罪，是為累犯，應依法加重其刑。原審經審理結果，認被告罪證明確，予以
    論科，固非無見。但查，被告於警訊時冒名應訊偽簽署押之次數有四次，原審認
    定僅三次，已有未合。又被告僅於警訊時冒名後，即經警察釋放，並未於偵查中
    再有冒名之情事，有偵查卷可稽，被告雖有多次前科，但本件冒名應訊之損害尚
    非重大，詎原審量處被告有期徒刑七月，自有失入之違誤，被告提起上訴，指摘
    原審量刑過重，非無理由，原判決亦有上開可議，即屬無可維持，應由本院撤銷
    改判。又刑法第四十一條易科罰金之折算標準，已於九十年一月四日修正，並於
    同月十日公布，同月十二日生效施行，本件被告犯後該法條既有變更，經比較新
    舊法，新法又無不利於被告，自應逕適用新法，併此敘明。爰審酌被告為警查獲
    後，竟冒用他人名義應訊，而偽造他人署押，投機取巧逃避法律之心態，並審酌
    其犯罪之動機、目的、手段，犯罪所生之危害、犯罪後坦承犯行等一切情狀，量
    處如主文第二項所示之刑，並諭知易科罰金之折算標準，以示懲儆。又前揭內政
    部警政署國道公路警察局第三警察隊八十九年六月二十五日凌晨零時十分之偵詢
    （調查）筆錄上，偽造之「甲○○」署押四枚，應依刑法第二百十九條之規定，
    併予宣告沒收。
據上論斷，應依刑事訴訟法第三百六十九條一項前段、第三百六十四條、第二百九十
九條第一項前段，刑法第十一條前段、第二百十七條第一項、第四十七條、第四十一
條第一項、第二條第一項前段、第二百十九條，罰金罰鍰提高標準條例第二條，判決
如主文。
本案經檢察官乙○○到庭執行職務
中      華      民      國    九十    年      二      月      二十      日
                                臺灣高等法院臺中分院刑事第二庭
                                      審判長法  官  羅  禮  政
                                            法  官  陳  欣  安
                                            法  官  蔡  聰  明
右正本證明與原本無異。
不得上訴。
                                            書記官    瑞  芳
中      華      民      國      九十      年      二      月   二十一   日
刑法第二百十七條：
偽造印章、印文或署押，足以生損害於公眾或他人者，處三年以下有期徒刑。
盜用印章、印文或署押，足以生損害於公眾或他人者，亦同。
                                          Ｄ


司法院資訊處製作；財團法人民間司法改革基金會備份。
